高雄高等行政法院判決　　　　　　　　　　　　　　　九十一年度訴字第七七０號
　　原　　　告　甲○○
　　被　　　告　台東縣政府警察局
　　代　表　人　乙○○　局長
　　訴訟代理人　丙○○
右當事人間因違反道路交通管理處罰條例事件，原告不服台東縣政府中華民國九十一
年四月十六日訴願決定，提起行政訴訟。本院判決如左：
　　主  文
原告之訴駁回。
訴訟費用由原告負擔。
　　事  實
壹、事實概要：
    緣原告因經常於村道裸露生殖器官小便，於民國（下同）八十七年八月二日及六
    日（原告誤載為八月十七日及二十日）經被告所屬員警通知太麻里衛生室護士小
    姐前往處理，並於八十七年八月六日經原告家屬同意將其送往行政院衛生署台東
    醫院（即原省立台東醫院，以下簡稱台東醫院）就醫，原告對被告之行為不服，
    認被告所屬員警會同訴外人林坤能、林榮忠、林榮雄三人毆打原告，並將其移送
    至台東醫院，私行拘禁三個月，並於八十八年八月間又一次強暴、脅迫原告為姦
    淫、猥褻及妨害善良風俗行為，由美和派出所二名警員強將原告之拇指按擦原告
    之走廊鐵窗，致拇指指甲脫落，並囑線民跟蹤及滋擾原告，侵害原告之行動祕密
    權、住居安寧自由權。另原告對警察機關所開之多張交通違規罰單亦不服，認被
    告以此監控其行為，故提起訴願，請求被告交付毆打、移送原告至台東醫院之員
    警名單及將各該行為者移送法辦，均遭決定駁回，遂提起本件行政訴訟。
貳、兩造之聲明：
一、原告聲明求為判決：被告應將其所屬人員於如訴願書所指時地對原告行使暴力、
                      跟蹤及將原告移送台東醫院私行拘禁之行為者名單交付原告
                      ，並將渠等移送法辦。
二、被告聲明求為判決：原告之訴駁回。
參、兩造主張之理由：
甲、原告主張之理由：
    原告自八十三年於台東執行律師業務後，常受警方跟監、攔截，原告於台東金崙
    橋前、台九線雙流段、台九線四五三公里處、大武鄉○○路○○路口、及台東市
    豐原里等處，並濫開違規、超速之交通罰單，原告已完納罰款新台幣（下同）二
    二、二００元。八十七年八月二日（原告誤記為十七日）台東縣警察局大武分局
    美和派出所二名警員，與同村村民林坤能、林榮忠、林榮雄，前後輪流衝入原告
    住處台東縣太麻里鄉美和村六十號毆打原告，並濫用公權力將原告載至派出所內
    施暴；八十七年八月五日（原告誤記為二十日），太麻里衛生所公務員及美和派
    出所員警多人，將原告強行載至台東醫院私行拘禁三個月；並於八十八年八月間
    又一次強暴、脅迫原告為姦淫、猥褻及妨害善良風俗行為，由美和派出所二名警
    員強將原告之拇指按擦原告之走廊鐵窗，致拇指指甲脫落，並囑線民跟蹤及滋擾
    原告，侵害原告之行動祕密權、住居安寧自由權。另原告對警察機關所開之多張
    交通違規罰單亦不服，認被告以此監控其行為，故請求被告交付毆打、移送原告
    至台東醫院之員警名單及將其移送法辦。
乙、被告主張之理由：
一、原告指稱在八十三年起遭受被告所屬員警監聽、監視，監控，並在金崙、台九線
    雙流路段、台九線四五三Ｋ、大武、台東、豐原等地，為被告所屬員警攔截，舉
    發交通違規等情。原告於九十一年一月二十四日向台東縣政府陳情之陳情書所附
    二張交通違規舉發通知單影本，分別為八十五年五月十一日，八十五年九月十一
    日，其舉發單位為公路警察大隊第三隊並非被告所屬單位，且舉發人亦非被告員
    警，其中舉發地點之台十線雙流段更非被告轄區。原告爰依此起訴，請求被告返
    還繳納之罰鍰，顯有誤會。再則，原告對交通違規舉發事由如有不服，依據道路
    交通管理處罰條例第八十七條第一項規定，得於接到裁決書之翌日起二十日內，
    向管轄地方法院聲明異議，因請求救濟程序法律已另有特別規定，原告不得以之
    作為行政訴訟之客體，併此陳明。
二、原告起訴書中指陳被告所轄員警於八十七年八月十七日向其施暴乙節，查被告所
    屬大武分局美和派出所曾於八十七年八月五日接受美和村村長陳進盛報案稱，住
    於美和村五鄰六十號甲○○即原告，因精神異常，當街暴露下體，且有攻擊民眾
    之行為，依據精神衛生法第二十二條規定，警察機關對於是類精神病患有立即護
    送就醫之職責。該所員警在受理報案後即聯繫太麻里鄉衛生所人員，至被告美和
    村住所實地紀錄被告異常行為等情，並和原告家屬取得聯繫同意後，於八十七年
    八月六日協同太麻里鄉衛生所護士李慧莉，將原告護送至台東醫院就醫，查被告
    所屬同仁執法過程均依據法令規定，並無原告所稱對其施暴等不法情事。
    理  由
一、按「原告之訴，依其所訴之事實，在法律上顯無理由者，行政法院得不經言詞辯
    論，逕以判決駁回之。」行政訴訟法第一百零七條第三項定有明文。次按「人民
    與中央或地方機關間，因公法上原因發生財產上之給付或請求作成行政處分以外
    之其他非財產上之給付，得提起給付訴訟。因公法上契約發生之給付，亦同。」
    行政訴訟法第八條第一項定有明文，此即學理上所稱一般給付訴訟。是以提起一
    般給付訴訟應具備之特別實體判決要件有：（一）須因公法上原因發生之給付，
    （二）須限於行政處分以外之給付，（三）須主張給付義務之違反損害原告之權
    利，（四）須不屬於得在撤銷訴訟中併為請求之給付，始足當之。再按當事人提
    起行政訴訟，其目的在於請求行政法院就其爭議之法律關係為實體判決，但並非
    對一切起訴之事件，行政法院均有作成實體判決之義務，必須合於一定要件始有
    獲致實體判決之可能，此稱為實體判決要件，亦有稱之為訴訟要件者。欠缺實體
    判決要件又不能補正時，行政法院自應予以駁回，合先敘明。
二、本件原告經常於村道裸露生殖器官小便，於八十七年八月二日及六日（原告誤載
    為八月十七日及二十日）經被告所屬員警通知太麻里衛生室護士小姐前往處理，
    並於八十七年八月六日經原告家屬同意將其送往台東醫院就醫等情，業據被告陳
    明在卷，復有被告所屬大武分局美和派出所員警工作紀錄簿原本在卷可稽。而原
    告提起本件訴訟係以：被告所屬員警於前揭時地，會同林坤能、林榮忠、林榮雄
    三人毆打原告，並將其移送至省立台東醫院，私行拘禁三個月，並於八十八年八
    月間又一次強暴、脅迫原告為姦淫、猥褻及妨害善良風俗行為，由美和派出所二
    名警員強將原告之拇指按擦原告之走廊鐵窗，致拇指指甲脫落，並囑線民跟蹤及
    滋擾原告，侵害原告之行動祕密權、住居安寧自由權。另原告對警察機關所開之
    多張交通違規罰單亦不服，認被告以此監控其行為，故請求被告交付毆打、移送
    原告至台東醫院之員警名單及將各該行為者移送法辦等語，資為論據。
三、按「警察機關於發現或接獲通知，罹患精神疾病或疑似罹患精神疾病者，有明顯
    傷害他人或自己之虞，或有傷害行為時，除本法或其他法律另有規定外，應即護
    送前往中央衛生主管機關指定之精神醫療機構診療，並應立即通知當地衛生主管
    機關；其身分經查明者，應立即通知其保護人或家屬。前項病人經專科醫師診斷
    屬嚴重病人，有全日住院治療之必要時，依前條規定辦理。」、「行政機關為阻
    止犯罪、危害之發生或避免急迫危險，而有即時處置之必要時，得為即時強制。
    即時強制方法如下：．．．四、其他依法定職權所為之必要處置。」精神衛生法
    第二十二條及行政執行法第三十六條第一項、第二項第四款分別定有明文。查，
    被告所屬警員於八十七年八月六日將原告送往台東醫院就醫之原委，據被告所屬
    大武分局美和派出所八十七年八月份員警工作紀錄簿記載：「八月二日十時：處
    理事故：一、經值班同仁通知前往處理事故。二、經了解甲○○．．．經常於村
    道裸露男性生殖器官小便，該員精神異常，立即通知衛生室護理員將該員送醫就
    診，因省立醫院精神科星期日無就診，改明（三）日送醫。三、告知主管明編排
    協助衛生室送甲○○就診。」、「八月五日十六時：巡邏：一、於十四時至十六
    時至美和村五鄰六十號甲○○因精神異常，當街暴露下體經民眾報警，請本所派
    員前往處理。二、經本網由主管帶班及警員陳煜鏡前往處理，並聯絡太麻里衛生
    室護士小姐林慧莉前來紀錄該員不當變態行為。三、並聯絡其家屬簽同意書，將
    該員送醫醫療。」、「八月六日十二時：護送精神病患：一、因家屬要求，會同
    美和衛生室護士，將精神病患甲○○．．．護送至台東省立醫院就醫。二、無事
    故。」再據八十七年八月六日台東縣疑似精神病患護送鑑定及就醫通報單亦註明
    ：「病人姓名：甲○○。病患狀況：八十七年八月二日在公共場合曝露生殖器官
    及攻擊民眾，且有誇大妄想疑似精神症狀，故宜予強制就醫鑑定。」參以原告全
    民健康保險卡背面重大傷病免自行部分負擔證明卡亦註明原告患有情感性精神病
    。足見被告所屬警員將原告送往台東醫院診療，係因原告罹患精神疾病，有明顯
    傷害他人之虞，為阻止犯罪、危害之發生，所採取之強制措施，揆諸前揭法律規
    定，並無不合。雖行政執行法係於八十九年六月二十一日始公布施行，然依其法
    理，被告所屬警員將原告護送前往精神醫療機構診療之行為，係屬行政執行之行
    為，殆無疑義，且依法有據。
四、次按「犯罪之被害人，得為告訴。」、「檢察官因告訴、告發、自首或其他情事
    知有犯罪嫌疑者，應即開始偵查。前項偵查，檢察官得限期命檢察事務官、第二
    百三十條之司法警察官或第二百三十一條之司法警察調查犯罪情形及蒐集證據，
    並提出報告。必要時，得將相關卷證一併發交。」、「告訴、告發，應以書狀或
    言詞向檢察官或司法警察官為之；其以言詞為之者，應製作筆錄。為便利言詞告
    訴、告發，得設置申告鈴。」刑事訴訟法第二百三十二條、第二百二十八條第一
    項、第二項及第二百四十二條第一項分別定有明文。本件被告所屬警員將原告護
    送前往精神醫療機構診療之行為，並無不法，已如前述。退萬步言，縱令原告主
    張警員將其送往台東醫院之行為違法，或警員對其有強暴、脅迫、毆打、拘禁、
    姦淫、猥褻等不法行為屬實，亦屬執法警員對原告有涉及不法之犯罪行為，而侵
    害其權益，係屬刑事案件，應由普通法院管轄，其救濟途徑應循刑事訴訟途徑解
    決，亦即原告可依據上開法律規定向檢察官或司法警察官提起告訴，並由檢察官
    指揮司法警察官或司法警察調查犯罪情形及蒐集證據，然依法犯罪被害人本身並
    無指揮檢察官、司法警察官或司法警察調查犯罪及蒐集證據之權利，因此原告請
    求被告應將其所屬警員將原告移送台東醫院私行拘禁之行為者名單交付原告，並
    將渠等移送法辦，僅能促使被告發動職權對原告指訴之犯罪情節進行調查及蒐證
    ，但法律並未賦與原告得指揮警察機關辦案或得請求警察機關將調查所得情資交
    付之公法上請求權，是原告上開請求，自屬無據。
五、綜上所述，原告之主張既不足取，且法律並未賦與原告得指揮警察機關辦案或得
    請求警察機關將調查所得情資交付之公法上請求權，是原告訴請被告應將其所屬
    人員於如訴願書所指時地對原告行使暴力、跟蹤及將原告移送台東醫院私行拘禁
    之行為者名單交付原告，並將渠等移送法辦，依其所訴之事實，在法律上顯無理
    由，爰不經言詞辯論，逕以判決駁回之。
六、原告另訴請（一）被告應將其所屬人員濫開交通罰單之原告所繳金錢加計利息返
    還。（二）被告應將其所屬人員，如訴願書所指之時、地對原告行使暴力、跟蹤
    將原告移送台東醫院私行拘禁之行為予以撤銷及確認無效。（三）請求被告賠償
    三個月營業損失五００、０００元、慰撫金一００、０００元、性侵害所受損失
    三、０００、０００元，合計三、六００、０００元部分，由本院另以裁定駁回
    之，附此敘明。
七、據上論結，本件原告之訴為顯無理由，依行政訴訟法第一百零七條第三項、第九
    十八條第三項前段，判決如主文。
中　　　華　　　民　　　國    九十三　　年　  　四　　　月　　　一　　　日
                              高雄高等行政法院第一庭
                                          審判長法官　  陳光秀
                                          法      官　  楊惠欽
                                          法      官　  李協明
右為正本係照原本作成。
如不服本判決，應於判決送達後二十日內向本院提出上訴書狀，其未表明上訴理由者
，應於提起上訴後二十日內向本院提出上訴理由書（須按對造人數附繕本）；如於本
判決宣示或公告後送達前提起上訴者，應於判決送達後二十日內補提上訴理由書（須
附繕本）。未表明上訴理由者，逕以裁定駁回。
提起上訴應預繳送達用雙掛號郵票七份（每份三十四元）。
中　　　華　　　民　　　國    九十三　　年　  　四　　　月　　　一　　　日
                                          法院書記官    周良駿
